最高法院民事裁定　　　　　　　　　九十六年度台抗字第八號
再 抗告 人　甲 ○ ○
　　　　　　乙○○○
共　　　同
訴訟代理人　方 文 賢律師
上列再抗告人因與相對人合作金庫商業銀行股份有限公司間清償
債務強制執行聲明異議事件，對於中華民國九十五年六月八日台
灣高等法院台南分院裁定（九十五年度抗字第九八號），提起再
抗告，本院裁定如下：
    主  文
原裁定廢棄，應由台灣高等法院台南分院更為裁定。
    理  由
按強制執行應依執行名義為之，執行法院對於執行名義是否有效
成立，自應加以審查。未確定之支付命令，不備執行名義之要件
，其執行名義尚未成立，執行法院不得據以強制執行。法院誤認
未確定之裁判為確定，而依聲請付與確定證明書者，不生該裁判
已確定之效力。執行法院就該裁判已否確定，仍得予審查，不受
該確定證明書之拘束（本院八十一年台抗字第一一四號判例參照
）。次按，民事訴訟法第一百三十八條所規定之寄存送達，限於
不能依同法第一百三十六條及第一百三十七條規定行送達者，始
得為之，設其送達之處所，雖原為應受送達人之住居所、事務所
或營業所而實際上已變更者，該原住居所、事務所或營業所，即
非應為送達之處所，自不得於該原處所為寄存送達。又依第一百
三十八條之規定為寄存送達，除應將應送達之文書寄存於送達地
之自治或警察機關外，並須製作送達通知書，記明寄存文書之處
所黏貼於應受送達人住居所、事務所或營業所門首，俾應受送達
人知悉寄存之事實，前往領取，二者缺一均不能謂為合法之送達
（本院六十四年台抗字第四八一號判例參照）。查本件再抗告人
主張：相對人據以聲請強制執行之台灣嘉義地方法院（下稱嘉義
地院）九十三年度促字第一二二八二號支付命令係以寄存送達之
方式送達，但未於伊住所信箱或門首黏貼通知書，致伊不知而迄
未收受送達，該寄存送達不生效力，該支付命令並無與確定判決
同一之效力不得執以聲請強制執行，因而聲明異議等情，原法院
維持嘉義地院駁回其聲明異議之裁定，駁回其提起之抗告，係以
：系爭支付命令嘉義地院係於民國九十三年十月二十一日以寄存
送達之方式送達再抗告人，並於同年十一月十二日確定，有卷附
之送達證書可按。再抗告人雖以其迄未收受該支付命令之送達亦
未在住居所門首或信箱或其他適當位置發現有何黏貼之通知書云
云，惟未舉證以實其說，且上開送達證書既屬公文書，即應推定
為真正，再抗告人亦未就本件送達證書通知書並未黏貼於其住居
所門首及信箱或其他適當位置等情負舉證證明其真實之責，即不
得任意推翻，其空言主張即無可採等詞為其判斷之基礎。惟按依
民事訴訟法第一百三十八條規定所為之寄存送達，依首揭說明，
除須將應送達之文書寄存送達地之自治或警察機關外，並須製作
送達通知書記明寄存文書之處所，黏貼於應送達人之住所、事務
所或營業所門首，俾應受送達人知悉寄存之事實前往領取，兩者
是否俱備，關係該支付命令是否合法送達而生確定力，再抗告人
既有爭執，原法院未遑調查澄清，遽以前揭情詞為再抗告人不利
判斷，已有未合。次查卷附之送達證書影本二份（原審卷第七、
八頁），似均未記載黏貼送達通知書之日期，亦無寄存機關之簽
收戳章，實情如何，與再抗告人前開抗辯系爭支付命令是否合法
確定，相對人得否據以聲請對債務人強制執行攸關，原法院疏未
查明澄清，亦欠允洽。再抗告論旨，指摘原裁定不當，聲明廢棄
，非無理由。因本件事實尚不明確，有由原法院再為調查之必要
，爰將原裁定廢棄，發回原法院更為適法之裁定。
據上論結，本件再抗告為有理由。依強制執行法第三十條之一，
民事訴訟法第四百九十五條之一第二項、第四百七十七條第二項
、第四百七十八條第二項，裁定如主文。
中　　華　　民　　國　九十六　年　　一　　月　　四　　日
                      最高法院民事第六庭
                          審判長法官  許　朝　雄
                                法官  謝　正　勝
                                法官  鄭　玉　山
                                法官  吳　麗　女
                                法官  袁　靜　文
      本件正本證明與原本無異
                                      書  記  官
中　　華　　民　　國　九十六　年　　一　　月　 十五 　日
                                                      Ｑ
